【裁判字號】    95,交簡上,7
【裁判日期】    950509
【裁判案由】    過失傷害
【裁判全文】
臺灣桃園地方法院刑事判決             95年度交簡上字第7號
上  訴  人  臺灣桃園地方法院檢察署檢察官
被      告  甲○○
                    號
上列上訴人因被告過失傷害案件，不服本院九十四年度壢交簡第
一○一三號，中華民國九十四年十二月九日第一審簡易判決（聲
請簡易判處刑書案號：九十四年度偵字第四八三二號），提起上
訴，本院合議庭為第二審判決如下：
    主      文
上訴駁回。
    事      實
一、甲○○於民國九十三年十二月二十九日八時許，駕駛車牌號
    碼：五U-四六二一號自小貨車，沿桃園縣桃園市○○路，由
    桃園往龜山方向行駛，嗣於同日八時四十分許，行經桃園縣
    桃園市○○路○段一六八號前時，因欲搭載其女返回住處，
    遂先靠右暫停在道路邊，等待其女兒上車，後因其女通知改
    在該停車處不遠前上車，遂於同日八時五十分許，在該停車
    處，由路旁準備行駛入車道前行時，本應注意行車起步前，
    應注意前後左右有無障礙或車輛、行人，並應禮讓行進中之
    車輛、行人優先通行。且依當時情形，尚無使之不能注意情
    事，即非不能注意，竟疏於注意及此，即啟動車輛向左前行
    ，適有乙○○騎乘AY二- 八九九號機車，在同向後方，亦沿
    萬壽路由桃園往龜山方向，依循車道、速限行駛，於行經上
    開地點，雖已見甲○○車頭駛入其行向車道，仍因煞車不及
    ，致該機車右側踏板、照後鏡，擦撞甲○○所駕駛之自小貨
    車左側車輪、左前葉子板，乙○○因而人車倒地，受有右腳
    指四、五指骨折，兩側膝挫傷併擦傷之傷害。
二、案經被害人乙○○訴由桃園縣政府警察局桃園分局報由台灣
    桃園地方法院檢察署檢察官偵查後聲請簡判決處刑。
    理      由
一、訊據被告甲○○坦承其有於上開時、地，駕駛上開自小貨車
    ，由上開路旁欲行駛入車道，俟其車頭剛越過路邊白線時，
    其自小貨車左前車輪、左前葉子板，即與告訴人乙○○所騎
    乘之上開機車右側踏板、把手發生擦撞，告訴人因而人車倒
    地，並因此受有上開傷害等情，核與告訴人於警詢及本院審
    理時證述相符，並有道路交通事故現場圖、道路交通事故調
    查報告表（一）、（二）各一紙、肇事現場及車損照片八張
    附卷可稽。依道路交通事故現場圖、調查報告表與現場、車
    損照片顯示：當時天候晴，日間自然光線，路面乾燥，無
    缺陷，無障礙物，視距良好，無號誌，速限為時速五十公里
    ，雙向二車道，有分向限制線；被告自小貨車肇事後，自
    小貨車左前葉子板近車頭處有凹陷及刮擦情形；告訴人機
    車於上開車禍後，機車右側踏板上方護蓋有刮擦情形；告訴
    人行向地面留有刮地痕（自萬壽路三段一六八號前之該路段
    分向限制線上，向左前方延伸六點三公尺近左前方路面邊線
    止）等情。足認被告於上開時、地，係由路旁準備行駛入車
    道，俟其車頭剛越過路邊白線時，適有告訴人騎乘上開機車
    ，行經上開地點，因閃避不及，致該機車右側踏板、把手，
    擦撞及被告小貨車左側車輪及車輪上方左前葉子板，擦撞後
    ，告訴人人車倒地，該機車續向左前滑行約六公尺無誤。
二、被告雖於本院審理時辯稱：起步前我有看照後鏡，但未看到
    告訴人機車云云，然查，當時天候晴，日間自然光線，路面
    乾燥，無缺陷，無障礙物，視距良好，業如前述，而被告於
    警詢時亦自承：當時路況良好、車流很少、視線良好、天氣
    晴等情，顯見當時之客觀情狀並無使被告不能注意車後狀況
    之情形，且被告於本院審理時亦坦承：我雖有看後視鏡，但
    沒看到車，所以沒看清楚等語，是被告於駕車起步前，縱有
    察看後照鏡之舉動，然因未能清楚明辨其後方來車狀況，即
    駕車起步前行，其於行車起步前，顯因疏於注意同向後方有
    告訴人騎乘機車行駛而來之情形，甚為明確。告訴人雖於本
    院審理時證稱：被告起步時未打方向登云云，然查，告訴人
    於同次審理時亦證稱：我當時車速約時速四十至五十公里，
    我發現被告車輛時，僅距一公尺左右，我被嚇到，直覺就是
    煞車等語，是告訴人當時係於非常貼近被告車輛時，始驚見
    被告車輛，其是否有時間觀察被告有否打開方向燈等情，已
    有疑義；而被告於本院審理時亦明白表示其當時有打方向燈
    等語，又無其他證據足認被告起步前未打方向燈，是尚難僅
    憑告訴人尚有疑義之指訴，即認被告亦有此部分疏失，一併
    敘明。
三、按行車起步前應注意前後左右有無障礙或車輛、行人，並應
    讓行進中之車輛、行人優先通行，道路交通安全規則第八十
    九條第六款定有明文。被告駕駛汽車，自應注意遵守上開規
    定，而如前述，當時天候晴、路面乾燥、無缺陷或障礙物、
    視距良好，自無不能注意之情事，被告疏未注意後方有無來
    車，即貿然由路旁起駛前行以致肇事，其駕車行為顯有過失
    。告訴人於本院審理時證述：我當時時速四十至五十公里，
    我看到被告自小貨車起步時，僅距該車一公尺，雖採煞車，
    仍因煞車不及而擦撞該車等語，而被告於本院審理時亦供稱
    ：我當時車頭剛越過路邊白線，我看到告訴人機車時就撞上
    了等語，是告訴人係於上開路段遵循車道、速限前行，雖行
    駛至肇事點時，已見及被告車頭越過白線駛入其行向車道之
    情形，然因此時二車距離僅約一公尺，顯致告訴人已無從反
    應，是告訴人雖有煞車，然仍因煞車不及，而擦撞及被告自
    小貨車，本件車禍告訴人自無肇事原因甚明。另本件車禍經
    檢察官函請台灣省桃園縣區車輛行車事故鑑定委員會鑑定結
    果，亦認定被告駕駛自小貨車未注意前後左右無來車由路旁
    起駛為肇事主因，告訴人無肇事原因等情，有該委員會九十
    四年五月五日桃縣行字第○九四五二○一一六三號函所附鑑
    定意見書一份在卷可參。以上鑑定結果，核與本院所認相同
    。又告訴人因上開車禍，受有受有右腳指四、五指骨折，兩
    側膝挫傷併擦傷之傷害，亦有桃新醫院診斷證明書一份可按
    。告訴人所受上開傷勢與被告之駕車過失行為間，具有相當
    因果關係。本案事證明確，被告之過失犯行堪予認定，應予
    依法論科。
四、按刑法上所謂業務，係指個人基於其社會地位繼續反覆所執
    行之事務，包括主要業務及其附隨之準備工作與輔助事務在
    內。此項附隨之事務，並非漫無限制，必須與其主要業務有
    直接、密切之關係者，始可包含在業務概念中，而認其屬業
    務之範圍（最高法院九十二年度台上四七五一號判決參考）
    。次按業務上過失致人於死罪之成立，除行為人係從事主要
    或附隨業務之人外，若屬附隨業務，尚須其過失係基於業務
    上行為而發生，亦即其行為之過失係發生於執行附隨業務中
    者，始足構成。若駕駛汽車係其附隨業務，但其過失致人於
    死或受傷，並非因執行其附隨業務之行為者，仍不得以業務
    過失罪相繩（最高法院九十四年度台上字第七二七五號判決
    參考）。本件被告係以捕魚為生，捕魚為其主要業務，雖自
    承曾以上開自小貨車載運其所捕獲之魚貨，然僅稱係偶而為
    之，是尚無證據證明駕駛上開自小貨車與被告主要之捕魚業
    務有直接、密切之關係；且被告供稱其肇事當天係因欲搭載
    其女兒返回住處，而駕駛上開自小貨車前往肇事地點，並非
    載運魚貨或捕魚前後之往返途中，是本件被告亦顯非於執行
    其業務時肇事，自不得論以業務過失傷害罪責應予敘明。核
    被告所為，係犯刑法第二百八十四條第一項前段之過失傷害
    罪。本件原聲請簡易判決處刑法條為刑法第二百八十四條第
    一項前段之過失傷害罪，業經公訴人於本院準備程序時變更
    為同法第二百八十四條第二項前段之業務過失傷害罪，惟公
    訴人於本院審理中，又將起訴法條更正為刑法第二百八十四
    條第一項前段之過失傷害罪，無變更起訴法條問題。又被告
    於肇致本件車禍事故後，於其過失傷害犯罪尚未被有偵查職
    權之公務員發覺前，即向前來車禍現場處理之桃園縣政府警
    察局桃園分局武陵派出所警員廖朝弘自首肇事，此有桃園縣
    政府警察局道路交通事故肇事人自首情形紀錄表一紙附卷可
    稽，為對於未發覺之犯罪自首並接受裁判，應依刑法第六十
    二條前段之規定減輕其刑。原審適用上開法條及刑法第四十
    一條第一項前段、罰金罰鍰提高標準條例第一條前段、第二
    條，量處被告拘役四十日，並諭知如易科罰金以三百元（銀
    元）折算一日，認事用法洵無違誤，量刑亦稱妥適。檢察官
    依告訴人請求上訴之旨以：被告案發迄今未對告訴人提出合
    理賠償，被告犯後態度顯然不佳，原審僅量處拘役四十日量
    刑過輕云云，提起上訴，惟查，雖告訴人因被告上開犯行而
    受有上開傷害，且被告至今未能與告訴人達成和解，然此業
    經原審審酌在案，而被告於本院審理時，仍表達願意賠償告
    訴人十萬元之態度，然因告訴人要求賠償十五萬元，而無法
    達成和解等情，可見被告非無和解賠償之意，係因雙方和解
    條件仍有差異，而未能成立和解。又原審已審酌及本件未能
    和解及告訴人上開傷勢情形，妥適量刑，上訴意旨指原審量
    刑過輕，非有理由，應予駁回。
據上論斷，應依刑事訴訟法第四百五十五條之一第三項、第三百
六十八條，判決如主文。
本案經檢察官徐文豪到庭執行職務。
中    華    民    國    95    年    5     月    9     日
                     刑事第三庭審判長法  官  謝順輝
                                     法  官  鄭吉雄
                                     法  官  尹  良
上正本證明與原本無異。
不得上訴。
                                     書記官  廖宜政
中    華    民    國    95    年    5     月    9     日


司法院資訊處製作；財團法人民間司法改革基金會備份。
